臺灣基隆地方法院民事判決
109年度訴字第582號
原      告  黃珮媜  
訴訟代理人  鍾亦奇律師
被      告  李櫻妹  



上列當事人間損害賠償事件，本院於民國110年3月11日言詞辯論
終結，判決如下：
    主  文
被告應給付原告新臺幣捌萬元，及自民國一百一十年一月五日起
至清償日止，按週年利率百分之五計算之利息。
原告其餘之訴駁回。
訴訟費用除減縮及和解部分外，由被告負擔百分之三，餘由原告
負擔。
本判決第一項得假執行；但被告如以新臺幣捌萬元為原告預供擔
保，得免為假執行。
    事實及理由
一、按訴狀送達後，原告不得將原訴變更或追加他訴，但請求之
    基礎事實同一者、擴張或減縮應受判決事項之聲明者，不在
    此限。民事訴訟法第255條第1項第2款、第3款定有明文。經
    查，本件原告起訴時，原以洪偉倫、李櫻妹為被告，聲明請
    求：被告洪偉倫、李櫻妹應連帶給付原告新臺幣(下同)3,00
    0,000元，及自起訴狀繕本送達翌日起至清償日止，按週年
    利率百分之5計算之利息。嗣於本院審理中，原告與洪偉倫
    成立訴訟上和解後，渠等間訴訟繫屬消滅，原告於本院民國
    110年3月11日言詞辯論期日以書狀變更訴之聲明為：被告李
    櫻妹應給付原告2,800,000元，及自起訴狀繕本送達翌日起
    至清償日止，按週年利率百分之5計算之利息。核屬減縮應
    受判決事項之聲明且其基礎事實同一，合於上開規定，應予
    准許。
二、按不變更訴訟標的，而補充或更正事實上或法律上之陳述者
    ，非為訴之變更或追加。民事訴訟法第256條定有明文。查
    原告起訴時，原列被告李櫻妹之姓名為「李雨晴」，嗣於本
    院109年12月24日言詞辯論期日當庭將被告姓名更正為「李
    櫻妹」，核其性質為被告姓名之更正，係屬更正當事人姓名
    之事實上陳述，揆諸前揭法律規定，應予准許。又本件原告
    訴訟代理人於本院110年3月11日言詞辯論期日主張被告與洪
    偉倫於原告與洪偉倫婚姻關係存續中之109年10月28日，在
    西門町某商場手牽著手同遊逛街，逾越一般社交分際，侵害
    原告之配偶權等語，此有上開本院言詞辯論筆錄在卷可稽，
    核屬不變更訴訟標的，而補充事實上之陳述，揆之前揭規定
    ，自亦無不許。
三、原告主張：緣原告與洪偉倫於90年10月29日結婚，於109年1
    1月27日兩願離婚，2人於婚姻期間育有兩名子女，一家四口
    原居於基隆市○○區○○路000號1樓；惟洪偉倫因時常未於家中
    ，並以工作忙碌為由，向原告隱匿其行蹤。嗣後原告經其親
    友查知，洪偉倫竟於婚姻關係存續中，與被告有逾越正常分
    際之男女交往等情形。被告與洪偉倫於一同出遊時，2人有
    牽手等親暱行為，甚者被告與洪偉倫曾有多次共同於夜間進
    出新北市○○區○○街000號4樓之民宅，並有留置數小時或留宿
    等情。此外，原告與洪偉倫於婚姻存續期間之109年10月28
    日，被告與洪偉倫在西門町某商場手牽著手同遊逛街，2人
    明顯已逾越一般社交分際。又婚姻係以夫妻之共同生活為其
    目的，配偶應互相協力保持其共同生活之圓滿安全及幸福，
    夫妻互守誠實，為確保其共同生活之圓滿安全及幸福之必要
    條件，故應解為配偶因婚姻契約而互負誠實之義務，配偶之
    一方行為不誠實，破壞共同生活之圓滿安全及幸福者，即為
    違反因婚姻契約之義務而侵害他方之權利。可見基於身分關
    係而生之配偶權亦屬應受保護之權利，倘配偶之一方行為不
    誠實，與他人發生足以破壞夫妻共同生活之圓滿安全及幸福
    之行為者，則該第三人即為侵害配偶權之侵權行為人。又侵
    害配偶權之行為，不以通姦為限，凡足以破壞夫妻間之共同
    生活，動搖家庭生活之圓滿安全與幸福者，均屬之，苟配偶
    確因此受精神上痛苦，自得依法請求賠償（最高法院55年台
    上字第2053號判決意旨參照）。次按因故意或過失，不法侵
    害他人之權利者，負損害賠償責任。故意以背於善良風俗之
    方法，加損害於他人者亦同；又不法侵害他人之身體、健康
    、名譽、自由、信用、隱私、貞操，或不法侵害其他人格法
    益而情節重大者，被害人雖非財產上之損害，亦得請求賠償
    相當之金額。前二項規定，於不法侵害他人基於父、母、子
    、女或配偶關係之身分法益而情節重大者，準用之。民法第
    184條第1項、第195條第1項前段、第3項定有明文。本件被
    告於原告與洪偉倫婚姻關係存續中，與洪偉倫有共同牽手出
    遊等男女交往、親暱互動等情事，甚多次二人於夜間共同進
    入新北市○○區○○街000號4樓之民宅長達數小時，顯已逾越社
    會一般通念所能容受之行為，而侵害原告基於婚姻配偶權關
    係之生活圓滿、安全及幸福法益，而情節重大，且該等行為
    與婚姻配偶權益所受之損害間有相當因果關係。爰依民法第
    184條第1項、第185條第1項前段、第195條第3項準用同條第
    1項之規定，請求被告賠償精神慰撫金2,800,000元。並聲明
    ：被告應給付原告2,800,000元，及自起訴狀繕本送達翌日
    起至清償日止，按週年利率百分之5計算之利息。
四、被告答辯略以：我與洪偉倫只是一般朋友，沒有不正常的關
    係，我們只是好同事，照片中手牽手是因為我有氣喘，那時
    候我爬完山人不舒服等語。
五、本院之判斷：
  ㈠原告主張其與洪偉倫於90年10月29日結婚，於109年11月27日
    兩願離婚，二人曾為配偶關係，此有原告提出原告與洪偉倫
    婚姻存續期間之全戶戶籍謄本為證，並本院依職權調取原告
    之個人戶籍資料查詢結果，自堪信為真實。
  ㈡原告主張其與洪偉倫之婚姻存續期間內，被告與洪偉倫有逾
    越一般朋友之正常往來關係，不法侵害原告之配偶身分法益
    ，致原告精神上受有痛苦，請求被告賠償非財產損害2,800,
    000 元，為被告所否認，並以前詞置辯，本院應審酌：被告
    是否不法侵害原告基於配偶關係所生之身分法益且情節重大
    ？若被告應負賠償責任，被告應給付原告之非財產上損害金
    額為何？茲分述如下：
　1.按因故意或過失，不法侵害他人之權利者，負損害賠償責任
    。故意以背於善良風俗之方法，加損害於他人者亦同。違反
    保護他人之法律，致生損害於他人者，負賠償責任。但能證
    明其行為無過失者，不在此限，民法第184 條定有明文。又
    不法侵害他人之身體、健康、名譽、自由、信用、隱私、貞
    操，或不法侵害其他人格法益而情節重大者，被害人雖非財
    產上之損害，亦得請求賠償相當之金額；該項規定，於不法
    侵害他人基於父母、子女或配偶關係之身分法益而情節重大
    者，準用之，觀諸民法第195條第1項前段、第3 項規定至明
    。又婚姻係以夫妻之共同生活為其目的，配偶應互相協力保
    持其共同生活之圓滿安全及幸福，而夫妻互守誠實，係為確
    保其共同生活之圓滿安全及幸福之必要條件，故應解為配偶
    因婚姻契約而互負誠實之義務，配偶之一方行為不誠實，破
    壞共同生活之圓滿安全及幸福者，即為違反因婚姻契約之義
    務而侵害他方之權利（最高法院55年台上字第2053號判決意
    旨參照）。準此，侵害配偶關係所生身分法益之行為，並不
    以通姦行為為限，倘其行為已逾社會一般通念所能容忍之範
    圍，已達破壞他人婚姻共同生活之圓滿安全及幸福之程度，
    即足當之，則該第三人與不誠實之配偶即為侵害配偶身分法
    益之共同侵權行為人。次按當事人主張有利於己之事實者，
    就其事實有舉證之責任，民事訴訟法第277 條前段亦有明文
    。而證明應證事實之證據資料，並不以可直接單獨證明之直
    接證據為限，凡先綜合其他情狀證明某事實，再由某事實為
    推理資以證明應證事實，該證明某事實之間接證據，亦包括
    在內，故綜合間接證據及全辯論意旨，本於推理之作用，依
    自由心證而為事實之認定，非法所不許。 
　2.又原告主張被告與洪偉倫間於一同出遊時，二人有牽手等親
    暱等行為而存有不正常之交往關係，業據原告提出照片及監
    視器畫面截圖等件影本、錄影光碟、錄影隨身碟為證，被告
    並不否認曾與洪偉倫共同出遊，然否認有踰矩之行為，並以
    前詞置辯，惟查，經本院當庭勘驗上開錄影隨身碟內容，勘
    驗結果：「檔案時間0分48秒畫面中有一名身著深色外套、
    口戴口罩男子，與身著淺色上衣、口戴口罩之女子於商場中
    出現，該名男子與該名女子手牽著手」，此有本院110年3月
    11日勘驗筆錄在卷可查，另觀諸原告所提出照片及監視器畫
    面截圖所示「洪偉倫與被告以手牽著手，神色自若漫步於公
    共場所，且洪偉倫並無攙扶原告或原告有身體不適之情形」
    ，此有被告提出照片及監視器畫面截圖在卷可查。並就上開
    勘驗結果畫面、照片及監視器畫面截圖中之男子為洪偉倫，
    女子為被告等情，皆為被告所不爭執。因此可知被告明知洪
    偉倫為有配偶之人，與其社交往來自應謹守份際，惟被告與
    洪偉倫間多次於公共場所有長時間之牽手、親暱如情侶互動
    等行為，顯然已逾越一般男女社交行為之界限，超過社會通
    念配偶所能容忍之範圍，而達破壞原告與洪偉倫婚姻共同生
    活之圓滿安全及幸福之程度，至被告辯稱其與洪偉倫僅是一
    般比較好朋友，照片中所示其與洪偉倫手牽手係因其有氣喘
    ，而剛爬完山人不舒服云云，顯與上開事實不符，不足採信
    。是被告與洪偉倫間之不正當交往，已對原告基於配偶權之
    身分法益造成情節重大之侵害，並致原告精神上痛苦，故原
    告依侵權行為損害賠償之法律關係，請求被告賠償非財產上
    損害，自屬有據。
  3.按不法侵害他人之人格權，被害人受有非財產上損害，請求
     加害人賠償相當金額之慰撫金時，法院對於慰撫金之量定
    ， 應斟酌實際加害情形、所造成之影響、被害人所受精神
    上痛 苦程度、雙方之身分、地位、經濟狀況及其他各種情
    形，  以核定相當之數額（最高法院47年台上字第1221號、
    51年台上字第223號、76年台上字第1908號判決要旨參照）
    。查原告因被告與洪偉倫有不正常往來之行為，配偶權受侵
    害，且情節重大，精神上受有相當程度之痛苦，其依民法第
    195條第1項、第3項規定請求精神慰撫金，核屬有據。本院
    審酌原告為高職畢業，108年度之所得為OOOOOO元，而被告
    為國中畢業，108年度之所得為OOOOOOO元，名下無財產，業
    據本院依職權調閱兩造之個人基本資料及稅務電子閘門財產
    所得調件明細表可佐，復衡以兩造之經濟能力、社會地位、
    財產狀況，及被告前揭行為侵害原告之侵害程度等一切情況
    ，認為原告請求被告賠償非財產上之損害80,000元，應屬適
    當，逾此部分之請求尚屬過高，不應准許。
六、末按給付無確定期限者，債務人於債權人得請求給付時，經
    其催告而未為給付，自受催告時起，負遲延責任。其經債權
    人起訴而送達訴狀，或依督促程序送達支付命令，或為其他
    相類之行為者，與催告有同一之效力；遲延之債務，以支付
    金錢為標的者，債權人得請求依法定利率計算之遲延利息，
    民法第229條第2項、第233條第1項前段分別定有明文。從而
    ，原告依侵權行為損害賠償之法律關係，請求被告賠償非財
    產上損害80,000元，及自起訴狀繕本送達翌日即110年1月5
    日起至清償日止，按週年利率百分之5計算之利息，為有理
    由，應予准許；逾此範圍之請求，為無理由，應予駁回。
七、本件事證已臻明確，兩造其餘攻擊防禦方法，經本院審酌後
    ，認與判決結果不生影響，爰不逐一論述，附此敘明。　
八、本件原告勝訴部分，所命被告給付之金額未逾500,000元，
    依民事訴訟法第389條第1項第5 款規定，應依職權宣告假執
    行。併依同法第392條第2項規定，准被告反供相當擔保免為
    假執行。
九、據上論結，原告之訴為一部有理由、一部無理由，依民事訴
    訟法第79條、第87條第1項、第389條第1項第5款及第392條
    第2項，判決如主文。
中　　華　　民　　國　　110 　年 　　3　　月　　25　　日
                  民事庭法　官　周裕暐　　　　　
以上正本係照原本作成。
如對本判決上訴，須於判決送達後二十日內向本院提出上訴狀。
如委任律師提起上訴者，應一併繳納上訴審裁判費。
中　　華　　民　　國　　110 　年　　3　　月　　25　　日
                        書記官　謝佳妮